臺灣高等法院刑事判決
109年度上易字第671號
上  訴  人  臺灣桃園地方檢察署檢察官 
上  訴  人  
即  被  告  朱昱星


選任辯護人  蔡孟遑律師(法扶律師)          
上列上訴人因被告傷害案件，不服臺灣桃園地方法院108年度易
字第905號，中華民國109年1月16日第一審判決（起訴案號：臺
灣桃園地方檢察署108年度偵字第13470號），提起上訴，本院判
決如下：
    主  文
上訴駁回。
    事實及理由
一、本案經本院審理結果，認原審以上訴人即被告甲○○犯修正前
    刑法第277條第1項之傷害罪，判處拘役50日，如易科罰金，
    以新臺幣（下同）1000元折算1日，核其認事用法及量刑均
    無不當，應予維持，並引用第一審判決書記載之事實、證據
    及理由（除將事實及理由欄中「蔡佐勝」之記載均更正為「
    丙○○」外，其餘如附件）。
二、被告上訴意旨略以：我沒有打告訴人乙○○，是我的友人「丙○○」打告訴人，我只是在旁邊看，我是想要勸走或嚇走告訴
    人，才會持棍靠近告訴人，但沒有傷害告訴人之故意，也沒
    有預見「丙○○」會突然傷害告訴人，與「丙○○」間自不具有
    犯意聯絡及行為分擔云云。
三、檢察官上訴意旨略以：告訴人係因女兒林珈卉被留置在被告
    住處，心繫女兒安危，才會在被告住處附近之巷口等待女兒
    ，卻遭年輕力壯之被告夥同共犯「丙○○」手持木棍毆打，致
    告訴人因此受有頭部外傷合併右前額撕裂傷、左腕及右肩挫
    傷等傷害，足見被告犯行惡劣，又一再否認犯行，原審僅量
    處拘役50日，實屬過輕云云。
四、經查：　　　　
　㈠被告與告訴人之女林珈卉為男女朋友關係，告訴人因不滿林
    珈卉與被告交往，為找尋林珈卉，遂於民國108年4月2日晚
    間，駕車前往桃園市龍潭區龍源路134巷口等待林珈卉，被
    告見狀，竟心生不滿，於同日晚間10時7分許，夥同友人「
    丙○○」（未據起訴）共同基於傷害之犯意聯絡，各自手持木
    棍上前要求告訴人離去未果，被告及「丙○○」便分持木棍毆
    打告訴人，致告訴人受有頭部外傷合併右前額撕裂傷、左腕
    及右肩挫傷之傷害等節，業據原判決論述明確，原判決亦已
    就被告所執辯詞予以駁斥。
　㈡依證人即告訴人如下之證詞：
　⒈於108年4月3日警詢時指訴：我於108年4月2日晚間10時7分許
    ，在桃園市龍潭區龍源路134巷口，遭被告及一名不詳男子
    傷害，當時我根據一個網友跟我說我女兒林珈卉確定住在被
    告家，我就在桃園市龍源區龍源路134巷口等我女兒，被告
    就帶一名不詳男子拿著木棍過來找我，說這是他的地盤叫我
    走開，我說要等我女兒，不關他們的事情，我就要回車上，
    突然就從後方被棍子打，但因我轉身所以無法確定是何人毆
    打，他們用木棍從後方攻擊我頭部、右肩膀及左手臂，後來
    有一個人出來把他們拉開，經桃園國軍總醫院開立診斷證明
    書，我有頭部外傷合併右前額撕裂傷、左腕及右肩挫傷，與
    被告一起毆打我的男子我不認識，但他應該認識被告等語（
    見臺灣桃園地方檢察署108年度偵字第13470號卷〈下稱偵字
    卷〉第13頁至第15頁）。
　⒉於108年6月10日偵查時證述：108年4月2日晚上10時7分，我
    到桃園市龍潭區龍源路134巷口等我女兒，當時被告夥同一
    個人，兩人手上都持有木棍，被告跟我講那是他的地盤，我
    就跟被告講我不是找你，要找我女兒，我當時有稍微轉身，
    我在轉身時被木棍打，第一下打在我右方額頭，然後我全身
    又被打了很多下，被告及該不知名男子都有用木棍打我，附
    近開宮廟的人有來把他們兩個拉開，叫我趕快離開，後來我
    就上車到警局報案等語（見偵字卷第42頁正反面）。
　⒊於108年12月23日原審審理時證稱：108年4月2日晚上10時，
    在桃園市龍潭區龍源路，因為我女兒住在被告家裡，我在那
    邊等我女兒要帶我女兒回家，我有被被告還有一個叫「蔡佐
    勝」的打，他臉書名稱是「蔡佐倫」，他們兩個人拿木棍打
    我，被告的鄰居都認識「蔡佐勝」，我被打之前的1、2個小
    時有跟被告碰面，我在被告家隔壁門口巷弄碰到被告跟「蔡
    佐勝」，我要找我的女兒，被告說他不知道，被告叫警察過
    來，警察到場就請我跟被告去派出所，被告到了警察局就老
    實說我女兒被被告的父親帶走了，當天晚上9點多我從派出
    所出來，就直接到桃園市龍潭區龍源路134巷口等我女兒回
    來，在巷口等的過程中有看到警車載被告經過我面前，被告
    就有看到我，被告就教唆「蔡佐勝」來回2、3趟，我有看到
    他們，然後被告及「蔡佐勝」第一次來找我跟我說這是他們
    的地盤，隔了10分鐘左右他們再回來就拿木棍了，「蔡佐勝
    」拿的木棍比較粗，我跟他們說我要等我女兒，「蔡佐勝」
    好像看我不太順眼，就拿木棍從我右前額處敲下去，「蔡佐
    勝」先打我，然後被告從後面一直用木棍打我的背部，我事
    後有去問被告的鄰居，說有一個矮矮胖胖的是誰，我也有用
    臉書拿給他們鄰居看，他們說這個叫「蔡佐勝」，我右前額
    撕裂傷的傷勢是「蔡佐勝」打我造成的，當時我被敲到快暈
    了，我趴在地上，被告跟「蔡佐勝」就一直打，我只知道被
    告從我後面一直打，因為我當時人趴在地上，我的正前方是
    「蔡佐勝」，後面就是被告，我的左臂、肩膀、手臂都有被
    打等語（見臺灣桃園地方法院108年度易字第905號卷第67頁
    至第73頁、第75頁、第78頁至第80頁）。
　⒋併參本院於109年6月17日準備程序當庭勘驗告訴人前開108年
    12月23日原審審理程序之錄音光碟所製作如下之勘驗筆錄（
    見本院卷第124頁至第127頁）：　
    受命法官問
        然後上面記載，頭部外傷合併右前額撕裂傷，左腕及右
        肩挫傷，這個傷勢是當天造成的嗎？
    證人答
        對，當天，就是我當天縫的啊。
    受命法官問
        你看一下，沒錯吼？
    證人答
        對啊。
    受命法官問
        這裡面的傷勢你可以指出哪一個傷勢是「蔡佐勝」打你
        所造成的嗎？
    證人答
        這個。
    受命法官問
       就是診斷證明書上右前額撕裂傷，是「蔡佐勝」打你的
        ？
    證人答
        對。
    受命法官問
        那診斷證明書上面的左腕跟右肩挫傷是如何造成的？
    證人答
        那是這一敲到我快暈了，我就趴在地上，被告跟「蔡佐
        勝」一直打。
    受命法官問
        你有看到是他們兩個人打？
    證人答
        對啊，有啊。
    受命法官問
        那你有辦法知道說，被告當天打你哪個部位嗎？
    證人答
        我所知道從我後面一直敲，一直打。
    受命法官問
        你怎麼知道？
    證人答
        被告喔，對啊，從我後面啊。
    受命法官問
        我說被告從你後面打你，你怎麼知道？
    證人答
       因為我人在地上啊，正前方就是那個「蔡佐勝」，阿後
       面就是被告啊。
    受命法官問
        所以你趴在地上的時候，你的前方是「蔡佐勝」？
    證人答
        對啊。
    受命法官問
        後面是被告？
    證人答
        對啊。
    受命法官問
        然後當時，是哪邊被打，身體哪個部位被打？
    證人答
        吼，敲了好幾下，不是一下。
    受命法官問
        我現在的問題是在於說，你要怎麼判斷…被打是被告造
        成的？
    證人答
        差不多後面左背、肩膀、手臂都有打啦。
    受命法官問
        所以左腕跟右肩挫傷是被告造成的嗎？
    證人答
        應該是吧。
    受命法官問
        到底是還不是？
    證人答
        因為我那天我快暈了，有點意識不太清楚，那時候真的
        頭很暈捏，第一次敲的快暈了捏，第一次敲了血都用噴
        得出來捏。
    受命法官問
        那我現在問，右肩膀的挫傷，是在哪個部位？
    證人答
        這邊啊，這邊，還有手臂啊。
    受命法官問
        我只問右肩膀，右肩膀那個傷是誰打你造成的？
    證人答
        應該是「蔡佐勝」吧。
    審判長稱
        不記得就說不記得，不要猜，不要猜啦。
    證人答
        因為我第一個吼被打了快暈了。
    審判長稱
        對啦，不記得就說不記得了，不要猜吼，愈猜愈不合。
    證人答
        我只知道被告從我後面一直打。　
　  可知告訴人對於其於上開時間、地點，有遭被告及同行友人
    「蔡佐勝」分持木棍攻擊之陳述，前後尚屬相符，於原審審
    理時更清楚證述「蔡佐勝」係攻擊其右前額，被告係自其背
    後攻擊，其所述遭攻擊部位亦與卷附國軍桃園總醫院108年4
    月3日診斷證明書記載「頭部外傷合併右前額撕裂傷、左腕
    及右肩挫傷」之診斷內容相吻合（見偵字卷第21頁），則告
    訴人前開證述，已堪採信。
　㈢再者，依本院於109年6月17日準備程序當庭勘驗現場監視器
    錄影畫面所製作如下之勘驗筆錄暨附件內容（見本院卷第12
    3頁至第124頁、第131頁至第141頁）：
  ⒈檔案畫面時間2019/04/0222：06：20～22：06：30
　　畫面中之二人（藍圈者，身著七分長褲，下稱A男即「蔡佐
    勝」，紅圈者，較為瘦高，身著深色長褲，下稱B男即被告
    ）各自手持長條狀之物，自畫面右方處步行至畫面左方之車
    輛（即綠圈處）附近（見圖1至圖2）。
  ⒉檔案畫面時間2019/04/02 22：06：39～22：07：01
　　從畫面之左方車輛（即綠圈處）有人正開車門要下車，下車
    之男子（紫圈者，下稱C男即告訴人）與「蔡佐勝」、被告
    交談，交談過程中，告訴人短暫回到車上（見圖3至圖6）。
  ⒊檔案畫面時間2019/04/02 22：07：21～22：07：35
　　「蔡佐勝」、被告朝畫面左方告訴人所在之車走近，嗣後告
    訴人再次下車，與「蔡佐勝」、被告交談（見圖7至圖9）。
  ⒋檔案畫面時間2019/04/02 22：07：51～22：07：53
　　畫面中，被告站在告訴人的右後方，「蔡佐勝」站在告訴人
    的左後方（見圖10至圖11）。
  ⒌檔案畫面時間2019/04/02 22：07：54～22：07：56
　　畫面中，「蔡佐勝」似有彎腰撿東西（見圖12藍圈處），而
    告訴人一度重心不穩，單膝跪地（見圖13）。同時間被告往
    畫面右方跑去。
  ⒍檔案畫面時間2019/04/02 22：07：58～22：07：59
　　「蔡佐勝」朝告訴人丟擲物品，該物品（即畫面中之光點，
    見圖14綠圈處）越過告訴人，掉落至車輛後方附近。同時間
    被告站在遠處。
  ⒎檔案畫面時間2019/04/02 22：08：01～22：08：03
　　告訴人往畫面左方跑去，停靠在車輛身旁，「蔡佐勝」移動
    至該車後方，畫面中右方有一男子（見圖17澄圈處，下稱D
    男即「李勸」）往車輛處移動。
  ⒏檔案畫面時間2019/04/02 22：08：12～22：09：02
    告訴人進入車內（見圖18綠圈處），並駕駛該車轉往畫面右
    上角之路段駛離（見圖20綠圈處）。嗣後「蔡佐勝」、被告
    、「李勸」3人往畫面右方移動而離開現場（見圖21綠圈處
    ）。
　⒐佐以告訴人指稱：「蔡佐勝」向我示威挑釁，我就轉身面向
    「蔡佐勝」，被告先敲我背後，我就反應轉過來，「蔡佐勝
    」就往我右前眉敲下去，我就快要昏倒了，事實上「蔡佐勝
    」的名字叫做「丙○○」等語（見本院卷第124頁），及被告
    供承：那天「丙○○」看到告訴人在巷口，跟我說「打他」，
    就是跟我說一起打告訴人等語（見本院卷第209頁至第210頁
    ），可見該現場監視器畫面雖未能清晰拍攝到被告與「丙○○
    」2人係如何分持木棍攻擊告訴人，然告訴人就「丙○○」確
    有持木棍敲擊其右前額部位，被告並有持木棍自其背後攻擊
    乙節之證詞始終如一，被告亦自承其與「丙○○」前去找告訴
    人前，「丙○○」已有表示要攻擊告訴人之意思，則被告與「
    丙○○」間就傷害告訴人之犯行自有犯意聯絡與行為分擔。被
    告徒以前詞置辯，實不足取。
　㈣按量刑之輕重，係屬事實審法院得依職權自由裁量之事項，
    苟已斟酌刑法第57條各款所列情狀，而未逾越法定刑度，不
    得遽指為違法（最高法院72年台上字第6696號判例意旨參照
    ）。且法院對於被告為刑罰裁量時，必須以行為人之罪責為
    依據，而選擇與罪責程度相當之刑罰種類，並確定與罪責程
    度相稱之刑度。縱使基於目的性之考量，認定有犯罪預防之
    必要，而必須加重裁量時，亦僅得在罪責相當性之範圍內加
    重，不宜單純為強調刑罰之威嚇功能，而從重超越罪責程度
    為裁判，務求「罪刑相當」。且在同一犯罪事實與情節，如
    別無其他加重或減輕之原因，下級審量定之刑，亦無過重或
    失輕之不當情形，則上級審法院對下級審法院之職權行使，
    原則上應予尊重（最高法院85年度台上字第2446號判決意旨
    參照）。原審以被告罪證明確，並詳細審酌被告因與告訴人
    間就林珈卉之生活起居一事有所爭執，竟不思理性處理糾紛
    ，夥同友人「丙○○」，分持棍棒對告訴人暴力相向，致告訴
    人受有前揭傷勢，所為應予非難；且犯後矢口否認犯行，未
    見有何悔意，亦未與告訴人和解等情，並參酌被告就本案之
    可責性、涉案程度、分工情形，暨其等之犯罪目的、手段、
    自陳國中畢業之智識程度、目前無業、未婚無子、與父親同
    住之家庭經濟狀況等一切情狀，就其所為上揭犯行量處拘役
    50日，如易科罰金，以1000元折算1日，已詳予斟酌刑法第5
    7條各款所列情形，並具體說明量刑之理由，核無逾越法定
    刑度，或濫用自由裁量權限之違法或不當之情事。檢察官以
    原判決量刑過輕為由提起上訴，即無理由。
五、綜上，檢察官、被告之上訴均無理由，應予駁回。
六、本件告訴人於108年4月9日警詢時已表示要對被告及該不詳
    男子提出傷害、殺人未遂之告訴（見偵字卷第15頁），而告
    訴人於本院準備程序時已提供該不詳男子之姓名為「丙○○」
    ，年籍為「85年5月24日」生（見本院卷第124頁），且經被
    告供承「是丙○○打告訴人」等語在案（見本院卷第184頁、
    第208頁），則「丙○○」是否涉及本件共同傷害犯行，即應
    由檢察官另為適法之處理。　　
據上論斷，應依刑事訴訟法第368條、第373條，判決如主文。
本案經檢察官林宜賢提起公訴，檢察官陳嘉義提起上訴，檢察官
李進榮到庭執行職務。
中　　華　　民　　國　　109 　年　　9 　　月　　16　　日
                  刑事第四庭  審判長法　官  陳筱珮
                                    法　官  邱滋杉
                                    法　官  羅郁婷
以上正本證明與原本無異。
不得上訴。
                                    書記官  蔡易霖
中　　華　　民　　國　　109 　年　　9 　　月　　16　　日
附錄：本案論罪科刑法條全文　　　　　　　　　　　　　　　
修正前中華民國刑法第277 條
傷害人之身體或健康者，處3 年以下有期徒刑、拘役或1 千元以
下罰金。
犯前項之罪因而致人於死者，處無期徒刑或7 年以上有期徒刑；
致重傷者，處3 年以上10年以下有期徒刑。　　　　　　　　　　　　　　　　　　　　　　　
附件
臺灣桃園地方法院刑事判決　　　　　　　108年度易字第905號
公　訴　人　臺灣桃園地方檢察署檢察官
被　　　告　甲○○　男　24歲（民國00年0月0日生）
                    身分證統一編號：Z000000000號
                    住○○市○○區○○路000巷0弄0號
選任辯護人　蔡孟遑律師（法扶律師）
上列被告因傷害案件，經檢察官提起公訴（108 年度偵字第1347
0 號）本院判決如下：
    主  文
甲○○共同犯傷害罪，處拘役伍拾日，如易科罰金，以新臺幣壹
仟元折算壹日。
    事  實
一、甲○○與乙○○之女林珈卉為男女朋友關係。乙○○因不滿林珈卉
    與甲○○交往，且為找尋林珈卉，遂於民國108 年4月2 日晚
    間，駕車前往桃園市龍潭區龍源路134 巷口等待林珈卉。甲○○見狀，竟心生不滿，於同日晚間10時7 分許，夥同真實姓
    名年籍不詳之成年男子「蔡佐勝」共同基於傷害人身體之犯
    意聯絡，各自手持木棍，上前要求乙○○離去未果後，甲○○、
    「蔡佐勝」均手持木棍朝乙○○毆打，致乙○○受有頭部外傷合
    併右前額撕裂傷、左腕及右肩挫傷等傷害。嗣經乙○○報警處
    理，始循線查悉上情。
二、案經乙○○訴由桃園市政府警察局龍潭分局報告臺灣桃園地方
    檢察署檢察官偵查起訴。
    理  由
壹、程序部分：
一、被告以外之人於審判外之言詞或書面陳述，除法律有規定者
    外，不得作為證據，刑事訴訟法第159 條第1 項固定有明文
    。又按當事人、代理人或辯護人於法院調查證據時，知有第
    159 條第1 項不得為證據之情形，而未於言詞辯論終結前聲
    明異議者，視為有前項之同意，同法第159 條之5 第2 項亦
    有明文。本案判決所引用具傳聞性質之各項證據資料，業據
    被告甲○○、辯護人於本院行準備程序時，就檢察官所提證據
    之證據能力均表示不爭執，且經本院於審判期日依法踐行調
    查證據程序，檢察官、被告及辯護人於言詞辯論終結前，亦
    均未聲明異議，本院審酌結果，認上開證據資料製作時之情
    況，尚無違法不當及證明力明顯過低之瑕疵，亦認為以之作
    為證據，應屬適當，依上開規定，應認有證據能力。
二、本判決所引用其餘所依憑判斷之非供述證據，亦無證據證明
    係違反法定程序所取得，或其他不得作為證據之情形，依刑
    事訴訟法第158 條之4 規定之反面解釋，亦均有證據能力。
貳、實體部分：
一、訊據被告固坦承於上開時、地，與友人「蔡佐勝」分持木棍
    ，與告訴人乙○○理論，告訴人乙○○遭「蔡佐勝」持木棍毆擊
    等情，惟矢口否認有何傷害之犯行，辯稱：我當時手持木棍
    是要趕告訴人離開，是「蔡佐勝」持木棍打告訴人頭部，我
    沒有拿木棍打告訴人云云。經查：
（一）被告與友人「蔡佐勝」於上開時、地，分持木棍前去找告
      訴人理論，而「蔡佐勝」持木棍毆打告訴人一節，業據被
      告供承在案（見易字卷第86頁），且經證人即告訴人於警
      詢、偵查及本院審理中指證歷歷（見偵卷第13至15、42至
      42頁反面、易字卷第68至80頁），且有監視錄影光碟1 片
      、檢察官勘驗筆錄本院勘驗筆錄及監視錄影畫面擷圖照片
      在卷可查（見偵卷第28頁反面至第31頁、第48頁、易字卷
      第30至32、35至47頁），告訴人受有頭部外傷合併右前額
      撕裂傷、左腕及右肩挫傷等傷害，亦有國軍桃園總醫院附
      設民眾診療服務處診斷證明書、傷勢照片附卷可稽（見偵
      卷第21、27頁），是此部分事實堪以認定。
（二）次查，被告於案發當時，曾持木棍朝告訴人攻擊一節，業
      據告訴人於警詢、偵查及本院審理中證稱：被告與友人「
      蔡佐勝」用木棍從後方攻擊我，第一下打在我右方額頭，
      然後我全身又被打了很多下，被告與「蔡佐勝」都有拿木
      棍打我，被告從後面一直打我的背部，當時被告有說「呼
      死啦」（見偵卷第14、42至42頁反面、易字卷第68至80頁
      ），復經本院勘驗現場監視錄影結果：「錄影畫面時間20
      19/04/02 22 ：07：51以下：依畫面所示，C （即告訴人
      ）距離監視器較近，B （即被告）則是站在C 的後方，A 
      （即「蔡佐勝」）則是站在C 的旁邊，B 或C 有忽然彎腰
      之後起身的動作，接下來C 往前踉蹌幾步後半跪姿在地上
      ，B 則重心不穩往前幾步跑向畫面右方。」有本院勘驗筆
      錄暨附件擷圖照片在卷可稽（見易字卷第31至32、38至43
      頁），顯見被告當時確實係站立在告訴人後方，「蔡佐勝
      」則是站在告訴人身旁，此情核與告訴人上開證述情節相
      符。復衡諸被告當時因重心不穩而往前幾步跑向畫面右方
      ，則倘若被告係站立於該處而未持棍棒出手攻擊告訴人，
      當不至於有重心不穩而往前跑之情形發生，參之告訴人上
      開證述情節，顯然被告當時確有持棍棒毆打告訴人之傷害
      行為，且自告訴人所受有左腕、右肩挫傷等傷勢以觀，核
      與被告與「蔡佐勝」以棍棒毆打告訴人之方式，所可能形
      成之傷勢相符，益徵被告與「蔡佐勝」確有持棍棒毆打告
      訴人之攻擊行為，並進而成傷。
（三）按共同實施犯罪行為之人，在合同意思範圍以內，各自分
      擔犯罪行為之一部，相互利用他人之行為，以達犯罪之目
      的者，即為共同正犯；又共同正犯之意思聯絡，不限於事
      前有所協議，其於行為當時，基於相互之認識，以共同犯
      罪之意思參與者，必無礙於共同正犯之成立，且其意思聯
      絡表示之方式，並不以明示通謀為必要，即相互間有默示
      之合致，自無不可（最高法院73年台上字第1886號判例意
      旨、88年度台上字第718 號、90年度台上字第3911號判決
      參照）。經查，被告因認為告訴人在其住處附近對其騷擾
      ，而夥同「蔡佐勝」分持木棍，前往要求告訴人離去一節
      ，業據被告供承在卷（見偵卷第44頁、易字卷第85頁），
      而蔡佐勝本與告訴人不相識一情，亦據告訴人陳述屬實（
      見易字卷第74頁），「蔡佐勝」又在被告與告訴人一言不
      合後始開始出手毆打告訴人，其為被告出頭之意昭然可見
      ，而被告除未予阻止外，並故意攻擊告訴人等情，均經本
      院認定如上，況被告既與「蔡佐勝」分持木棍前往與告訴
      人理論，被告對於雙方一言不合下，木棍可能用以傷害告
      訴人一節，當知之甚詳，益徵被告與「蔡佐勝」對於彼此
      之傷害犯行均有默示合意存在，客觀上亦有行為分擔，揆
      諸前揭說明，被告2 人應成立傷害罪之共同正犯。
（四）至被告之辯護人雖為被告辯以：「蔡佐勝」與告訴人間前
      有嫌隙，「蔡佐勝」因此突然持木棍毆打告訴人，被告與
      其並無犯意聯絡，且告訴人未能明確指明被告傷害之部位
      ，應認被告並無行為分擔云云。然查，告訴人於本院審理
      中證稱：「蔡佐勝」之前在社群網站「FACEBOOK」上罵我
      的意思是要我不要去找被告，不然大家試試看，而案發當
      天是因為我要找我女兒林珈卉，而在被告家隔壁門口巷弄
      遇到被告和「蔡佐勝」，「蔡佐勝」沒有講話，我問被告
      關於林珈卉下落，被告說不知道，並找警察來，後來被告
      向警察表示林珈卉被其父親帶走，我後來就在上開路口等
      我女兒回來，被告和「蔡佐勝」後來就拿了木棍前來，表
      示這是他們的地盤等語（見易字卷第68至75頁），顯見「
      蔡佐勝」於案發前，雖曾在上開網站留言辱罵告訴人，然
      係要求告訴人不要再找被告，而案發當日告訴人係至被告
      住處附近，希望自被告處接回林珈卉，足見雙方紛爭實存
      在於被告與告訴人間，「蔡佐勝」當無單獨起意傷害告訴
      人之動機存在；又共同正犯間只須具有犯意聯絡及行為分
      擔，不問犯罪動機起於何人，亦不問每一階段犯行是否均
      經參與，皆無礙於共同正犯之成立，查被告與「蔡佐勝」
      既具傷害之犯意聯絡及行為分擔，業如前述，而成立共同
      正犯，即應對於全部所發生之結果共同負責，是被告上開
      所辯，均不足採。本件事證明確，被告前揭犯行洵堪認定
      ，應予依法論科。
二、論罪科刑：
（一）被告為上開傷害行為後，刑法第277 條第1 項之傷害罪業
      於108 年5 月29日修正公布，於同年5 月31日生效施行，
      將傷害罪之法定本刑由修正前之「3 年以下有期徒刑、拘
      役或1000元以下罰金（依刑法施行法第1 條之1 提高為30
      倍）」，修正為「5 年以下有期徒刑、拘役或50萬元以下
      罰金」，是被告行為後法律有變更，比較行為時法與裁判
      時法之結果，以行為時法有利於被告，依刑法第2 條第1
      項前段規定，仍應適用修正前刑法第277 條第1 項規定論
      處，合先敘明。
（二）核被告所為，係犯修正前刑法第277 條第1 項之傷害罪。
      其與「蔡佐勝」就本案傷害告訴人之犯行，有犯意聯絡及
      行為分擔，為共同正犯。
（三）爰以行為人之責任為基礎，審酌被告因與告訴人間就林珈
      卉之生活起居一事有所爭執，竟不思理性處理糾紛，夥同
      友人「蔡佐勝」，分持棍棒對告訴人暴力相向，致告訴人
      受有前揭傷勢，所為應予非難；且犯後矢口否認犯行，未
      見有何悔意，亦未與告訴人和解等情，並參酌被告就本案
      之可責性、涉案程度、分工情形，暨其等之犯罪目的、手
      段、自陳國中畢業之智識程度、目前無業、未婚無子、與
      父親同住之家庭經濟狀況等一切情狀，量處如主文所示之
      刑，並諭知易科罰金之折算標準。
三、至被告為本案行為時所使用之木棍，雖為供本案犯罪所用之
    物，然未扣案，且本院斟酌此等工具價值非高，取得容易，
    縱使予以沒收，對於達成預防將來犯罪之效果亦為有限，欠
    缺刑法上之重要性，應無予以沒收之必要，且若宣告沒收，
    恐造成未來執行之困難，爰不予宣告沒收，附此敘明。
據上論斷，應依刑事訴訟法第299 條第1 項前段，刑法第2 條第
1 項前段、第28條、第277 條第1 項（修正前）、第41條第1 項
前段，刑法施行法第1 條之1 第1 項、第2 項前段，判決如主文
。
本案經檢察官林宜賢提起公訴，經檢察官陳嘉義到庭執行職務。
中　　華　　民　　國　 109　　年　　1 　　月　　16　　日
                  刑事第一庭  審判長法　官   劉為丕

                                    法  官   陳炫谷

                                    法  官   陳昭仁
以上正本證明與原本無異。
如不服本判決應於收受判決後20日內向本院提出上訴書狀，並應
敘述具體理由。其未敘述上訴理由者，應於上訴期間屆滿後20日
內向本院補提理由書(均須按他造當事人之人數附繕本)「切勿逕
送上級法院」。
                                    書記官　 洪郁筑
中　　華　　民　　國　 109　　年　　1 　　月　　17　　日
附錄本案論罪科刑法條全文：
修正前中華民國刑法第277 條
傷害人之身體或健康者，處3 年以下有期徒刑、拘役或1 千元以
下罰金。
犯前項之罪因而致人於死者，處無期徒刑或7 年以上有期徒刑；
致重傷者，處3 年以上10年以下有期徒刑。